臺灣臺中地方法院民事判決　九十二年度訴字第三○八六號
　　原　　　告　　大眾商業銀行股份有限公司
　　法定代理人　　丙○○
　　訴訟代理人　　丁○○
　　被　　　告　　乙○○
　　兼訴訟代理人　甲○○
右當事人間請求清償借款事件，於民國九十二年十二月二十四日言詞辯論終結，本院
判決如左：
    主    文
被告應連帶給付原告新台幣壹佰玖拾貳萬肆仟貳佰柒拾壹元，及自民國八十八年九月
十日起至清償日止，按年息百分之十點零三計算之利息，並自民國八十八年十月十一
日起至清償日止，逾期在六個月以內者，按上開利率百分之十，逾期超過六個月部分
，按上開利率百分之二十計算之違約金。
訴訟費用由被告連帶負擔。
本判決於原告以新台幣陸拾肆萬元為被告供擔保後，得假執行。但被告如以新台幣壹
佰玖拾貳萬肆仟貳佰柒拾壹元為原告預供擔保，得免為假執行。
    事　　實
甲、原告方面：
  一、聲明：除假執行擔保金額外，如主文所示。
  二、陳述：
  （一）被告乙○○以其餘被告為連帶保證人，於民國八十四年十月九日向原告借用
        新台幣（下同）二百七十萬元，借款期間自八十四年十月九日起至九十九年
        十月九日止，約定利息按年息百分之九點七五計算，嗣後原告基本放款利率
        調整，自調整日起改按原告新通告基本放款利率加年率百分之一點五二計付
        ，逾期清償在六個月以內者，按上開利率百分之十，超過六個月者，按上開
        利率百分之二十計付違約金，如一次未履行，即喪失期限利益，應將全部借
        款本金、利息及違約金等全部一次清償。詎借款人自八十八年九月十日起，
        即未付息，依約應視同全部到期，屢經催討，均未獲清償。借款人違約時之
        基本放款利率為百分之八．五一再加碼百分之一．五二為百分之十點○三，
        本件借款尚欠本金一百九十二萬四千二百七十一元及如主文第一項所示之利
        息及違約金，爰依消費借貸及連帶保證契約之法律關係，請求被告連帶清償
        。
  （二）被告對本件借款金額並無意見，而各銀行估價本來就不一樣，公家銀行利率
        比較低，估價較為保守，且被告和建設公司簽約時本來就可以選擇貸款銀行
        ，是因為被告需要借這麼多錢才會向原告貸款。本件是被告遲延給付，訴訟
        費用應該由被告負擔。
  三、證據：提出借據一件、查詢單五紙、利率變動表一件為證。
乙、被告方面：
  一、聲明：駁回原告之訴及其假執行之聲請，如不利之判決，請准供擔保免為假執
      行。
  二、陳述：
  （一）九二一地震後原告銀行人員有打電話來催收，被告當時有告訴原告人員儘快
        解決，不知道為何拖到現在，故訴訟費用希望由原告負擔。本件被告乙○○
        提供設定抵押權之不動產已經遭原告假扣押執行，並無假執行的必要。
  （二）本件借款之抵押物之建設公司原本擬向臺灣銀行辦理借貸二百七十萬元，經
        臺灣銀行鑑價認為系爭不動產之價值不足擔保貸款二百七十萬元，因而不願
        核貸，嗣向原告銀行貸款卻准予核貸，可見本件原告超貸，原告為了同意借
        貸二百七十萬元，而將利息調高，被告已部分清償，但發生九二一地震，該
        抵押物半倒，發生天災的風險不能全由被告承擔。
    理    由
一、本件原告主張被告乙○○以其餘被告為連帶保證人，於八十四年十月九日向原告
    借用二百七十萬元，借款期間自八十四年十月九日起至九十九年十月九日止，約
    定利息按年息百分之九點七五計算，嗣後原告基本放款利率調整，自調整日起改
    按原告新通告基本放款利率加年率百分之一點五二計付，逾期清償在六個月以內
    者，按上開利率百分之十，超過六個月者，按上開利率百分之二十計付違約金，
    如一次未履行，即喪失期限利益，應將全部借款本金、利息及違約金等全部一次
    清償。詎借款人自八十八年九月十日起，即未付息，依約應視同全部到期，屢經
    催討，均未獲清償，借款人違約時之基本放款利率為百分之八．五一再加碼百分
    之一．五二為百分之十點○三，本件借款尚欠本金一百九十二萬四千二百七十一
    元及如主文第一項所示之利息及違約金，爰依消費借貸及連帶保證契約之法律關
    係，請求被告連帶清償等語。被告則以九二一地震後原告人員有打電話來催收，
    被告當時有告訴原告人員儘快解決，不知道為何拖到現在，故訴訟費用希望由原
    告負擔。本件被告乙○○提供設定抵押權之不動產已經遭原告假扣押執行，並無
    假執行的必要。本件原告同意貸款二百七十萬元予被告係超貸，且將利息調高，
    被告已部分清償，但發生九二一地震，該抵押物半倒，發生天災的風險不能全由
    被告承擔云云置辯。
二、原告主張被告乙○○以其餘被告為連帶保證人，於八十四年十月九日向原告借用
    二百七十萬元，借款期間自八十四年十月九日起至九十九年十月九日止，約定利
    息按年息百分之九點七五計算，嗣後原告基本放款利率調整，自調整日起改按原
    告新通告基本放款利率加年率百分之一點五二計付，逾期清償在六個月以內者，
    按上開利率百分之十，超過六個月者，按上開利率百分之二十計付違約金，如一
    次未履行，即喪失期限利益，應將全部借款本金、利息及違約金等全部一次清償
    。詎借款人自八十八年九月十日起，即未付息，依約應視同全部到期，屢經催討
    ，均未獲清償，借款人違約時之基本放款利率為百分之八．五一再加碼百分之一
    ．五二為百分之十點○三，本件借款尚欠本金一百九十二萬四千二百七十一元及
    如主文第一項所示之利息及違約金之事實，業據原告提出借據一件、查詢單五紙
    、利率變動表一件為證，且為被告所不爭執，可信原告上開主張為真正。
三、被告雖辯稱：本件抵押物之建設公司原本擬向臺灣銀行辦理借貸二百七十萬元，
    經臺灣銀行鑑價認為系爭不動產之價值不足擔保貸款二百七十萬元，因而不願核
    貸，嗣向原告銀行貸款卻准予核貸，可見本件原告超貸，原告為了同意借貸二百
    七十萬元予被告，並調高利率云云，惟原告主張各銀行估價本來就不一樣，公家
    銀行利率比較低，估價較為保守，且被告和建設公司簽約時本來就可以選擇貸款
    銀行，是因為被告需要借這麼多錢才會向原告貸款等語。經查，各銀行就同一不
    動產之鑑價不一，及同意核貸金額之底限及訂立之利率多寡，本即涉及各銀行徵
    信狀況、經營政策及利益考量不同，被告既對原告主張被告曾與原告約定系爭借
    款金額及利率，並由被告乙○○、甲○○分別為借款人及連帶保證人，簽立上開
    內容之借據一節並不爭執，則上開借款金額及利率約定既係出於兩造同意而訂立
    ，被告又未舉證系爭借款契約有何無效或不成立之事由，則被告本應受上開借貸
    契約之拘束，依約負連帶清償責任，被告據此抗辯，尚無理由。另被告雖抗辯系
    爭抵押物因九二一震災而半倒，發生天災之風險不能全由被告承擔云云。然查被
    告並未提出有何法律依據或兩造間有何協議而得以對於本件借款之本息或違約金
    予以減免，是其此部分抗辯，亦難採憑。
四、從而，原告依消費借貸及連帶保證契約請求被告連帶給付借款一百九十二萬四千
    二百七十一元，及如主文第一項所示之利息及違約金，為有理由，應予准許。
五、兩造陳明願供擔保請為宣告假執行或免為假執行，經核均與規定相符，爰分別酌
    定相當之擔保金額予以宣告。
六、按訴訟費用，由敗訴之當事人負擔。共同訴訟人因連帶或不可分之債敗訴者，應
    連帶負擔訴訟費用。民事訴訟法第七十八條、第八十五條第二項分別定有明文，
    本件被告既未依約清償，而經本院為被告敗訴之判決，依法自應由被告連帶負擔
    訴訟費用，被告抗辯因原告延遲起訴，希望由原告負擔訴訟費用云云，尚屬無據
    。
七、據上論結，原告之訴為有理由，依民事訴訟法第八十五條第二項、第三百九十條
    第二項、第三百九十二條，判決如主文。
中　　　華　　　民　　　國　　九十三　　年　　  一　　  月　　  七  　　日
                                  臺灣臺中地方法院民事第三庭
~B法　　　官　張瑞蘭
右為正本係照原本作成
如不服本判決，應於判決送達後二十日內，向本院提出上訴狀。
中　　　華　　　民　　　國　　九十三　　年　　  一　　  月　　  七  　　日
~B法院書記官　黃英寬
